臺灣基隆地方法院基隆簡易庭民事判決
原　　　告　林宸元
被　　　告　施亞妘
上列當事人間請求損害賠償事件，本院於民國100年6月7日言詞
辯論終結，判決如下：
    主  文
被告應給付原告新臺幣貳萬元。
原告其餘之訴駁回。
訴訟費用新臺幣貳仟壹佰元，由被告負擔新臺幣貳佰壹拾元，餘
由原告負擔。
本判決原告勝訴部分得假執行。
    事實及理由
一、原告起訴主張：被告於基隆市○○路179之4號1 樓經營鼎豐
    港式燒臘店（下稱系爭燒臘店），原告於民國98年8月1日起
    向被告承租該店門前之騎樓擺攤做生意，惟因租金糾紛，兩
    造時常發生口角。嗣98年9月30日下午6時30分許原告欲搬走
    攤位之器具，被告竟於該店內公眾得出入之場所，公然以閩
    南語「你是瘋子」、「你不夠瘋嗎」等語詞辱罵原告，全程
    經基隆市警察局第四分局中華路派出所警員錄音、錄影，並
    經臺灣基隆地方法院檢察署以98年度偵字第4709號偵查後，
    以被告妨害名譽向本院刑事庭聲請簡易判決處刑，經本院刑
    事庭以98年度基簡字第1654號判處被告拘役3 日，如易科罰
    金以新臺幣（下同）1,000元折算1日確定。因被告上開不法
    侵害行為，致原告心理、精神極度不安，自事發當日迄今長
    達20個月均無法正常工作，爰依民法侵權行為損害賠償之規
    定，訴請被告賠償精神損失每月1萬元，合計20萬元等語。
二、被告則以：對於在上揭時、地對原告以閩南語稱「你是瘋子
    」、「你不夠瘋嗎」等情並不爭執，惟係起因於原告積欠被
    告租金乙事兩造間多次發生口角，原告更因此於98年9月19
    日砸壞被告所有之碗盤，並持刀對被告施以強制行為，原告
    上開行為業經本院刑事庭分別以98年度基簡字第1653號及99
    年度易字第344號判決被告違犯毀損罪及強制罪等確定在案
    等語，資為抗辯。並聲明請求判決駁回原告之訴。
三、經查，原告主張之上開事實，業據其提出臺灣基隆地方法院
    檢察署98年偵字第4709號檢察官聲請簡易判決處刑書、本院
    刑事庭98年度基簡字第1654號判決書為證，並經本院依職權
    調閱該刑事卷宗查核屬實，且為被告所不爭執，堪信為真實
    。
四、按民法上名譽權之侵害非即與刑法之誹謗罪相同，名譽有無
    受損害，應以社會上對個人評價是否貶損作為判斷之依據，
    苟其行為足以使他人在社會上之評價受到貶損，不論其為故
    意或過失，均可構成侵權行為（最高法院90年度台上字第64
    6 號判例意旨參照）。又所謂侮辱，係指直接對人謾罵、嘲
    笑或其他表示足以貶損他人評價，使人難堪為目的，以語言
    或動作表示不屑輕蔑或攻擊之意思，足以對個人在社會上所
    保持之人格、地位，達貶損其評價之程度之意。經查，被告
    所稱「你是瘋子」、「你不夠瘋嗎」等語詞，在社會一般認
    知上，均屬積極攻訐、辱罵他人之負面用語，足以貶損原告
    之社會評價而侵害其名譽甚明。再參酌被告對原告稱上開語
    詞，涉有公然侮辱罪嫌部分，業經本院刑事庭判決有罪確定
    乙情，有卷附本院98年度基簡字第1654號刑事判決可稽；益
    徵被告上開語詞自足以貶損原告之名譽。
五、次按不法侵害他人之身體、健康、名譽、自由、信用、隱私
    、貞操，或不法侵害其他人格法益而情節重大者，被害人雖
    非財產上之損害，亦得請求賠償相當之金額，第195條第1項
    定有明文。所謂相當，自應以實際加害情形與其名譽影響是
    否重大，及被害者之身分地位與加害人經濟狀況等關係定之
    （最高法院47年臺上字第1221號判例意旨參照）。且慰藉金
    之賠償須以人格權遭遇侵害，使精神上受有痛苦為必要，其
    核給之標準固與財產上損害之計算不同，然非不可斟酌雙方
    身分資力與加害程度，及其他各種情形核定相當之數額（最
    高法院51年度臺上字第223 號判例意旨參照）。本院審酌兩
    造實係租金問題長期爭執怨隙已深，被告雖於上開時、地公
    然以閩南語「你是瘋子」、「你不夠瘋嗎」等語詞對原告為
    負面評價，被告之行為誠屬不該，惟考量被告侵害原告之動
    機、方法，及被告行為所造成之損害程度，暨原告係高職畢
    業，現無工作，名下有房屋1筆、土地5筆、汽車1部、投資1
    筆，財產總額為422,610 元；被告則係三專畢業，現無固定
    職業，名下無任何財產等情，業據兩造陳明在卷，並有本院
    依職權查得兩造之稅務電子閘門財產所得調件明細表在卷可
    稽，認原告請求被告賠償20萬元尚嫌過高，應予核減至2 萬
    元，較為適當，至逾此範圍之請求，為無理由，不應准許。
六、本件係適用簡易程序所為被告敗訴之判決，依民事訴訟法第
    389條第1項第3 款規定，應依職權宣告假執行，爰依職權宣
    告之。
七、訴訟費用即第一審裁判費2,100元，由被告負擔210元，餘由
    原告負擔。
八、據上論結，本件原告之訴為一部有理由，一部無理由，依民
    事訴訟法第436條第2項、第79條、第87條第1項、第389條第
    1項第3款，判決如主文。
中    華    民    國    100    年    6    月    21    日
                  基隆簡易庭法  官  林淑鳳
以上正本係照原本作成。
對於本件判決如有不服，應於收受送達後20日內向本院提出上訴
書狀，上訴於本院合議庭，並按他造當事人之人數附具繕本。
如委任律師提起上訴者，應一併繳納上訴審裁判費。
中    華    民    國    100    年    6    月    21    日
                            書記官  王鵬勝